臺灣新北地方法院刑事裁定　　　　　　 110年度聲字第1503號
聲明異議人　陳俊銘


上列聲明異議人因詐欺案件，對於臺灣新北地方檢察署檢察官執
行之處分（民國110 年4 月1 日新北檢德酉109 執沒6480字第00
00000000號）聲明異議，本院裁定如下：
    主  文
聲明異議駁回。
    理  由
一、聲明異議意旨略以：聲明異議人（下稱聲明人）保管金係由
    親屬寄入提供日常生活所需，並非勞務所得，其願以在監時
    之勞作金中扣除，爰就檢察官之執行命令聲明異議等語。
二、按罰金、罰鍰、沒收、沒入、追徵、追繳及抵償之裁判，應
    依檢察官之命令執行之；前條裁判之執行，準用執行民事裁
    判之規定；對於薪資或其他繼續性給付之債權所為強制執行
    ，於債權人之債權額及強制執行費用額之範圍內，其效力及
    於扣押後應受及增加之給付；債務人對於第三人之債權，係
    維持債務人生活所必需者，不得為強制執行，刑事訴訟法第
    470 條第1 項前段、第471 條第1 項、強制執行法第115 條
    之1 第1 項、第122 條第2 項分別定有明文。良以監獄行刑
    法第45條第1 項、第51條第1 項、第54條第1 項規定，受刑
    人在監之給養及醫治均由國家負擔，無須由受刑人自行購置
    生活必需或支付醫療費用，是檢察官執行沒收而以受刑人財
    產抵償時，原則上並無準用強制執行法再酌留生活所必需金
    錢之餘地。至受刑人作業所獲取之勞作金屬其額外收入，而
    保管金乃其本身或親友救濟受刑人之捐贈而為受刑人之財產
    ，二者均得為檢察官執行沒收處分之抵償標的（最高法院10
    6 年度台抗字第432 號、100 年度台聲字第49號裁定意旨參
    照）。惟為兼顧受刑人在監執行之生活所需，則檢察官對受
    刑人之上揭財產為執行時，仍宜依強制執行法有關規定，酌
    留受刑人在監獄生活所需之金錢；而依監獄行刑法第45條第
    1 項、第51條第1 項、第54條第1 項規定，監獄「對受刑人
    應斟酌保健上之必要，給與飲食、物品，並供用衣被及其他
    必需器具」、「對受刑人應定期及視實際需要施行健康檢查
    ，並實施預防接種等傳染病防治措施」、「罹急病者，應於
    附設之病監收容之」，足見受刑人在監獄之給養及醫治，均
    由國家負擔，受刑人所需者僅生活日常用品等，衡情其費用
    不多，予以酌留即可。
三、經查，聲明人陳俊銘因詐欺案件，經本院以109 年度審訴字
    第1290號判決判處應執行有期徒刑1 年、1 年1 月、1 年1
    月、1 年2 月，應執行有期徒刑1 年5 月確定，並諭知聲明
    人應就未扣案之犯罪所得新臺幣（下同）1 萬元沒收，於全
    部或一部不能沒收或不宜執行沒收時，追徵其價額，有上開
    判決附卷可稽。次查，臺灣新北地方檢察署（下稱新北地檢
    署）函請法務部矯正署臺北監獄略以：請於1 萬元範圍內，
    就保管聲請人之保管金、勞作金酌留聲請人每月在監生活所
    需（3,000 元）後，餘款匯送本署執行沒收乙節，有新北地
    檢署110 年4 月1 日新北檢德酉109 執沒6480字第11000292
    94號函在卷可按。是執行檢察官依上開判決主文所示應沒收
    金額1 萬元內，執行沒收聲請人之犯罪所得，而指揮臺北監
    獄於1 萬元範圍內，就聲請人之保管金及勞作金，酌留其每
    月生活費用後辦理沒收。而聲請人並未指明其有何特殊原因
    及醫療需求，且執行檢察官並未悉數扣盡款項，顯已考量並
    酌留聲請人日常生活所需之金錢，無使其生活陷入困頓之虞
    ，核無不當。聲請人仍執前詞主張執行檢察官發函辦理沒收
    保管金之執行指揮不當，為無理由，應予駁回。
四、據上論斷，應依刑事訴訟法第486 條，裁定如主文。
中    華    民    國   110    年    12    月    8     日
                  刑事第六庭    法  官  楊展庚
以上正本證明與原本無異。
如不服本裁定應於送達後5日內向本院提出抗告狀。
                                書記官  彭姿靜
中    華    民    國   110    年    12    月    9     日